最　高　行　政　法　院　判　決
　　　　　　　　　　　　　94年度判字第00563號
上　訴　人　甲○○
　　　　　　　　　　　　（送達代收人乙○○
　　　　　　　　　　　　區○○街81號2樓之3）
被 上訴 人　內政部
代　表　人　蘇嘉全
上列當事人間因農保事件，上訴人對於中華民國92年10月15日臺
北高等行政法院92年度簡字第327號判決，提起上訴，本院判決
如下：
　　主  文
原判決廢棄，發回臺北高等行政法院。
　　理  由
本件上訴人在原審起訴主張：上訴人係由屏東縣萬巒地區農會為
投保單位，參加農民健康保險為被保險人，民國92年2月27日以
同年月5日經診斷前額臉部多處挫裂傷癒後疤痕增生，向勞工保
險局申請殘廢給付，經該局審查結果，以90年3月8日90保受字第
6019329號函復不予給付。惟上訴人於85年11月30日加入農民健
康保險，89年12月2日因前額臉部多處挫裂傷癒後疤痕增生，求
診於屏東縣人愛醫院，經數次門診治療後無法再行好轉，診斷前
額臉部疤痕約15公分，符合農民健康保險條例殘廢給付標準表第
57項之規定，原處分、原審定及訴願決定引用農民健康保險條例
第16條及內政部78年11月29日台內社字第759083號函，核定本件
係屬農民健康保險加保前之事故所致而拒絕給付，明顯違法等情
，爰請判決將訴願決定、原審定及原處分均撤銷；被上訴人應依
農民健康保險條例第36條及其所附殘廢給付標準表第57項規定核
付上訴人農民健康保險殘廢給付。
被上訴人則以：上訴人於90年2月27日因前額臉部多處挫裂傷癒
後疤痕增生，申請殘廢給付，惟據人愛醫院同年月5日出具之殘
廢診斷記載，上訴人係於78年4月13日至舊人愛醫院縫合傷口後
住院治療，78年5月6日出院，於85年11月30日始參加農民健康保
險，90年2月27日因上症診斷成殘申請殘廢給付，係屬保險效力
開始前發生之事故所致殘廢，勞工保險局爰核定所請殘廢給付不
予給付，並無不合等語，作為抗辯。
原審駁回上訴人在第一審之訴，係以：本件依原處分卷所附人愛
醫院於90年2月5日掣給上訴人之農民健康保險殘廢診斷書之記載
，上訴人前額臉部之疤痕早於78年間已經治療終止並遺存該障害
，至89年間人愛醫院亦僅施以門診追蹤而已。此外上訴人未提出
其他證據以實其說，且亦查無其他證據足資為有利上訴人之證明
，尚難認上訴人之主張為真實。另依農民健康保險殘廢給付標準
表第57項障害項目之規定，上訴人身體遺存之障害亦不適合上開
標準表障害項目，原處分就上訴人所申請之殘廢給付予以否准，
認事用法，尚無違誤，爭議審定及訴願決定遞予維持，亦無不合
，為其判決之基礎。
本院查：按對於適用簡易程序之裁判提起上訴或抗告，須經本院
許可，且該許可以訴訟事件所涉及之法律見解具有原則性者為限
，行政訴訟法第235條定有明文。次按農民健康保險條例第4條第
1項規定：「本保險由中央主管機關設立之中央社會保險局為保
險人，在中央社會保險局未設立前，業務暫委託勞工保險局辦理
，並為保險人。」並依勞工保險局組織條例第20條第1項規定，
勞工保險局設受託業務處，全權辦理農民健康保險事項。立法委
託勞工保險局辦理農民健康保險業務，並授與農民健康保險之保
險人之法律地位。勞工保險局以保險人地位承辦農民健康保險，
則就有關農民健康保險事項所為之行政處分，自以勞工保險局為
原處分機關，並以農民健康保險中央主管機關內政部為訴願管轄
機關，此為本院最近之見解。原審以內政部為被告，進行審理並
對之為判決，於法即有未合。上訴意旨雖未指摘及此，惟行政訴
訟之原處分機關為何，為訴之合法要件，法院應依職權為之。原
判決既有可議，仍應認本件訴訟事件所涉及之法律見解具有原則
性，並認上訴為有理由，爰將原判決廢棄，由原審法院妥為行使
闡明權，命上訴人補正適格之被告後，另為適法之裁判。至本件
訴願管轄機關原應為內政部，但既經行政院為訴願決定，而行政
院為內政部之上級機關，本有監督下級機關之權力，其自為訴願
決定，與由內政部訴願決定效力應屬相同，基於程序經濟原則，
無庸再由內政部重為訴願決定，附此指明。
據上論結，本件上訴為有理由，依行政訴訟法第256條第1項、第
260條第1項，判決如主文。
中    華    民    國    94    年    4     月   21     日
                  第三庭審判長法  官　廖　政　雄
                              法  官  吳  明  鴻
                              法  官　林　清　祥
                              法  官　鍾　耀　光
                              法  官　姜　仁　脩
以  上  正  本  證  明  與  原  本  無  異
中    華    民    國    94    年    4    月    21     日
　　　　　　　　　　　　　　　書記官　蘇　金　全
